【裁判字號】    97,重上更(二),262
【裁判日期】    970918
【裁判案由】    誣告
【裁判全文】
臺灣高等法院臺南分院刑事判決      97年度重上更(二)字第262號
上  訴  人
即 自 訴人  甲○○
自訴代理人  王成彬  律師
被      告  乙○○
選任辯護人  林國明  律師
上列上訴人因被告誣告案件，不服台灣台南地方法院九十年度自
字第一二六號中華民國九十年六月二十九日第一審判決，提起上
訴，判決後，經最高法院第二次發回更審，本院判決如下：
    主  文
上訴駁回。
    理  由
一、自訴意旨略以：
  (一)被告乙○○於民國（下同）八十五年三月間，以新台幣（下
    同）一百五十萬元，入股自訴人甲○○成立南梧實業股份有
    限公司（下稱南梧公司）。嗣於八十六年一月廿三日，被告
    向自訴人表示南梧公司經營不善，且理念不合，不願受公司
    拖累，要放棄股權，並於八十六年一月廿四日書立同意書內
    容為：「本人乙○○投資南梧實業股份有限公司股份百分之
    三十，於民國八十六年元月廿三日起，願自動放棄股權，今
    後南梧實業股份有限公司所有在外一切債權債務都與本人無
    關，因恐口無憑，特立此書為證；本人股權授權於甲○○先
    生處理」，自訴人依其同意即委託會計師辦理股權變更登記
    手續，並於八十六年一月三十一日繳納證券交易稅款，於八
    十六年四月十日完成股份變更登記，將被告乙○○所有南梧
    公司百分之三十股份，其中百分之二十股份變更登記予自訴
    人甲○○名義，百分之十變更登記予第三人即自訴人弟弟王
    傳誠名義。
  (二)詎被告因自訴人與其投資糾紛結怨，竟意圖使自訴人受刑事
    處分，乃捏稱：自訴人佯稱有台中友人有意入股，被告若欲
    退股，必需繕寫棄權書交由自訴人代為處理股份出賣事宜，
    股份出賣後會將一百五十萬元中八成，即一二○萬元轉交被
    告，致被告陷於錯誤，因而書立放棄股權同意書，後來被告
    苦等多日，因仍不見自訴人有代理出賣股份行為，遂於八十
    六年四月九日，發存證信函予自訴人，撤銷委任出賣股份意
    思，然自訴人於接獲存證信函後，反迅即辦理股份過戶，有
    使公務員將不實事項登載於公文書等情，而於八十七年十月
    九日，向台灣台南地方法院對自訴人王壽錄提起自訴，認自
    訴人涉犯刑法第三百三十九條第二項詐欺得利罪及刑法第二
    百十四條偽造文書罪嫌。嗣經台灣台南地方法院以八十七年
    度自字第四五八號判決自訴人無罪，被告不服，提起上訴，
    經本院以九十年上易字第六七號駁回上訴確定。因認被告乙
    ○○涉犯刑法第一百六十九條第一項誣告罪嫌云云。
二、按犯罪事實，應依證據認定之，無證據不得推定其犯罪事實
    ，又不能證明被告犯罪者，法院應諭知無罪判決，刑事訴訟
    法第一百五十四條第二項、第三百零一條一項分別定有明文
    。次按認定不利於被告事實，須依積極證據，苟積極證據不
    足為不利於被告事實認定時，即應為有利於被告認定，更不
    必有何有利證據；又按認定犯罪事實所憑證據，雖不以直接
    證據為限，間接證據亦包括在內，然而無論直接或間接證據
    ，其為訴訟上證明，須於通常一般人不致有所懷疑，而得確
    信其為真實程度者，始得據為有罪認定；再誣告罪成立，以
    意圖使他人受刑事處分虛構事實，而向該管公務員申告為其
    要件，故其所訴之事實，雖不能證明其係屬實在，而在積極
    方面尚無證據證明其確係故意虛構者，仍不能遽以誣告罪論
    處；另若所告尚非全然無因，祗因缺乏積極證明，致被誣告
    人不受追訴處罰，或告訴人誤有此事實或以為有此嫌疑，尚
    難遽以誣告論罪（三十年上字八一六號、四十六台上九二七
    號、七十六台上四九八六號判例及七十八台上一九八九號判
    決參照）。易言之，本罪為故意犯，行為者須明知其為不實
    之事項，而據為申告者，始為誣告；若出於行為人之誤信、
    誤解或誤認有此事實，或以為有此嫌疑，或對該事實誇大其
    詞者，固皆不得謂為誣告；即所申告事實，尚非全然無因，
    祗以不能積極證明，致被誣告人不受追訴處罰者，先後罪名
    略有不同，而非絕無其事者，或輕信傳言，懷疑誤告，亦均
    不得謂有誣告故意，即不成立誣告之罪。至如陳述個人虛偽
    判斷，既非陳述虛偽事實，縱有使人受刑事或懲戒處分意思
    ，亦不能以誣告罪相繩。
三、訊據被告乙○○堅決否認有上開誣告犯行，辯稱：伊已簽發
    票載發票日為八十六年一月廿日及金額七十五萬元支票一紙
    ，以退回甲○○投資世外濤園投資款，伊不可能無償拋棄價
    值一五○萬元股份，伊出具同意書係因自訴人對其告以因有
    台中朋友願意以一二○萬元購買其股權，其才書立同意書，
    且被告出具同意書，既稱授權由自訴人處理，自係委請甲○
    ○代為處理轉讓股份手續，不能解為無償拋棄，當然是有償
    退股；另存證信函是於八十六年四月九日寄予自訴人，而自
    訴人於翌日即八十六年四月十日辦理變更登記手續，二者在
    時間上，太過巧合等語。經查：
  (一)被告於八十五年三月間，以一五○萬元（其中廿萬元股款由
    第三人王傳誠代付南梧公司，以抵繳自訴人及其胞弟王傳誠
    二人投資被告成立世外濤園有限公司，下稱世外濤園公司）
    股款，入股自訴人成立南梧公司等情，業據被告及自訴人供
    承，並有自訴人所立具收據、股東認股明細及草稿、臺灣省
    政府建設廳八七建三管字475282號函檢附南梧公司（前身為
    南映實業股份有限公司）歷次股東名冊在卷足憑（詳四五八
    號自訴影印卷三九至四○頁、二四四號自訴影印卷七至十五
    頁、一七九一號偵查影印卷十七頁），此情堪認屬實。
  (二)自訴人曾自被告處取得付款人彰化商業銀行員林分行、發票
    人黃妙、帳號00-0000000號、票號AG-0000000號、票載發
    票日八十六年一月廿日、金額七十五萬元支票一張，屆期提
    示兌現等情，為自訴人於原審供承，則自訴人確有領取上開
    票款七十五萬元無誤，有南梧公司資產負債表在卷可憑（詳
    四五八號自訴影印卷四八至四九頁）。然自訴人陳述上開七
    十五萬元票款用途時，自訴人於原審雖否認上開票款係被告
    返還其與證人王傳誠世外濤園公司投資款云云，並以其在另
    案提出牛舍餐飲公司股本認股明細及被告名義立具收據三紙
    為憑。惟查：
  1.自訴人於八十七年十月廿九日在另案審理時供稱：投資乙○
    ○餐廳金額有八十萬元云云。又於八十八年七月廿二日審理
    時自訴人供稱：我投資世外濤園公司股款係電匯的，王傳誠
    投資牛舍部分係交給自訴人，其於彰化地檢署八十六年偵字
    第一七九一號案所言，均屬實在等語（詳四五八號自訴影印
    卷五、九至十、十三頁），此與證人王傳誠另案於偵查中證
    稱，自訴人與王傳誠分別出資四十萬元投資被告成立世外濤
    園公司，以自訴人名義登記等情（詳一七九一號偵查影印卷
    二○頁），並有以王傳誠名義匯入第三人黃妙（被告配偶
    ）帳戶匯款申請書、第三人黃妙活期儲蓄存款存摺、世外
    濤園股東明細、股東名簿、設立事項登記卡在卷可憑（詳一
    七九一號偵查影印卷一至四、十二至十三、二五頁，四五八
    號自訴影印卷十六頁）。足見自訴人所稱，其投資世外濤園
    公司八十萬元，非無疑問。
  2.另自訴人於原審供稱：我弟弟王傳誠向我拿七十五萬元，那
    是他投資牛舍餐廳的錢等語（詳原審卷五六頁）。又證人王
    傳誠於八十八年六月廿二日在另案調查時供稱：七十五萬元
    我不知道，該款項不是還我的，我未收到乙○○返還任何款
    項；乙○○有告訴我，其中六十萬元可向我哥哥甲○○領取
    ，我哥哥有給我，甲○○並告訴我，乙○○要甲○○還我的
    ；匯款與交現金係分開的；交現金予乙○○，不敢確定從何
    而來；我會儘量找出資金來源證明；關於資金來源證明，我
    是自彰化商銀北台南分行及安南區郵局原佃分局二個帳戶提
    領款項投資餐廳，提領時間不一定等語（詳四五八號自訴影
    印卷八頁、十四頁背面、二一頁、三二、三七頁）。是自訴
    人自始至終，並未提出匯款證明，反觀證人王傳誠卻匯款六
    十萬元至被告配偶黃妙上開帳戶，且證人王傳誠亦無法提
    出另有交現金六十萬元予被告乙○○任何證明，倘如證人王
    傳誠供稱其投資牛舍餐廳金額為六十萬元，何以被告會交系
    爭七十五萬元支票予自訴人及證人王傳誠！是自訴人所辯，
    顯與事理相違，不足採信。
  3.又世外濤園公司登記後，以自訴人甲○○名義為股東，登記
    出資額為五萬元，有世外濤園公司設立登記事項卡在卷可稽
    （詳二四四號自訴影印卷二九頁），則從被告在世外濤園公
    司出資額登記上，應可認定被告溢收自訴人甲○○與證人王
    傳誠投資款七十五萬元為是。對於七十五萬元支票，何時取
    得等情，查被告乙○○在另案審理時供稱：七十五萬元支票
    是否於九月份簽發，已忘記日期，但可確定係在到期日前二
    個月簽發的，該七十五萬元是要退還甲○○投資餐廳的錢，
    並非增資款，否則不會在到期日後沒多久，即要求退股等語
    （詳四五八自訴影印卷四五頁），核與自訴人「甲○○」證
    述：（提示乙○○於八十六年三月六日答辯狀所附照片二張
    ，你有無見過該支票？）有的，這是我代收的支票，八十五
    年十一月間，我通知乙○○南梧公司要增資，我有拿帳冊給
    他看，當時公司總共要增資二百萬元，他的部分六十萬元（
    乙○○部分佔有百分之三十），八十五年十月份時我去找他
    拿錢時，乙○○他說沒有錢，亂開這張支票要給我，他開這
    張支票的意思，只要我拿這張支票到銀行去票貼，但依銀行
    規定票貼只能拿到八成，所以他開全額七十五萬元支票給我
    ，結果我拿去彰化商銀北臺南分行，打算要票貼，經告知才
    知道不能以股東的支票來票貼，因為沒有憑證，對我們製造
    業來說，以支票為票貼，必須要有憑證云云（詳一七九一號
    偵查影印卷十八頁背面、十九頁）。並與證人王傳誠證述：
    因乙○○投資南梧公司股份一直沒有如期繳交，所以我就向
    他建議用抵繳的方式；（你有無見過這張支票，提示票號AG
    -0000000號票額七十五萬支票？）有的，八十五年八月間南
    梧公司資金週轉問題，我通知他公司要增資，他需繳六十萬
    元，十月份我去向他拿錢，他說沒有錢，就開這張支票給我
    ；（乙○○依增資，本應該繳交六十萬元，何以他卻開七十
    五萬元支票給你們？）因乙○○要求甲○○幫他拿到銀行去
    票貼，而依銀行規定用支票票貼，只能票貼到八成而已，所
    以才開七十五萬元支票；（這張支票何人去拿的？）我和甲
    ○○一起去拿的等語相符（詳一七九一號偵查影印卷二○至
    二一頁）。是自訴人甲○○、證人王傳誠係於八十五年十月
    以前，即取得上開七十五萬元支票，足堪認定。而系爭七十
    五萬元支票，係由南梧公司於八十五年十二月廿八日以彰化
    商業銀行代收等情，亦有上開南梧公司代收款項抄錄簿、照
    片在卷可憑，則自訴人陳稱系爭七十五萬元支票，係被告用
    以支付南梧公司增資款六十萬元，而以只能票貼八成金額，
    故而被告始交系爭七十五萬元支票等情，應不足採信。
  4.又自訴人另案（一七九一號）於偵查中供稱：南梧公司原本
    計劃增資二百萬元，故乙○○依其持股比例須繳六十五萬元
    ，嗣於八十五年十二月，伊通知廖某增資額改為二五○萬元
    ，故乙○○應付款為七十五萬元等語。又於另案審理時自訴
    人供稱：俟支票兌現再辦增資，乙○○南下即是要與我談增
    資之事；增資案於八十五年八月提出，乙○○是於後來要求
    退股，並要我退還乙○○七十五萬元，我沒同意；俟支票兌
    現後，我們馬上要辦理增資，請乙○○過來對帳，乙○○看
    過公司帳目才要退股等語（詳四五八號自訴影印卷三一頁背
    面、四五頁）；於原審時自訴人亦稱：八十五年底我有通知
    乙○○增資額要增為二五○萬元等語（原審卷五五頁），則
    自訴人對於何時增資時期，先稱八十五年八月間提出增資，
    後又稱同年十二底通知增資，嗣再改稱於支票兌現（按八十
    六年一月廿日兌現）後，前後不一，且屢次對增資金額多少
    ？被告乙○○應交付增資款復有六十萬元、六十五萬元及七
    十五萬元之不同。苟如自訴人所稱，在八十五年十二底辦理
    增資時，被告乙○○所應付增資款係七十五萬元？然自訴人
    甲○○及證人王傳誠如何於八十五年十月以前，即共同自被
    告處取得與增資款相同金額系爭七十五萬元支票，顯見應係
    自訴人為坐實其所稱系爭七十五萬元支票，係被告應付南梧
    公司增資款，而臨訟編造。再者，被告既溢收自訴人甲○○
    及證人王傳誠投資世外濤園公司出資額七十五萬元，故應認
    系爭七十五萬元支票係退還自訴人甲○○及證人王傳誠投資
    世外濤園公司投資，較為可信。
四、又被告於八十六年一月廿四日書立同意書內容為：本人乙○
    ○投資南梧實業股份有限公司股份百分之三十，於民國八十
    六年元月廿三日起願自動放棄股權，今後南梧實業股份有限
    公司所有在外一切債權債務都與本人無關，因恐口無憑，特
    立此書為證。本人股權授權於甲○○先生處理等語，為被告
    及自訴人所不爭，並有系爭同意書在卷可稽（詳原審卷二七
    頁）。據此，被告書立上開同意書放棄股權之真意，究係如
    自訴人所稱係被告認賠無償放棄股權呢？抑如被告所辯係有
    償退股呢？經查：
  (一)被告書立系爭「同意書」真意：
    本件被告書立系爭同意書，最先開始係以「同意書」為標題
    ，最後則載明：「本人之股權授權於王壽錄先生處理、立同
    意書人乙○○、（身分證字號）Ｚ000000000、（地址）雲林
    縣虎尾鎮○○路○段四一五號、（書立日期）八十六年一月
    廿四日」等語。觀諸上開同意書之「標題及其最後記載」，
    被告非常慎重地，將其身分證字號、地址及書立日期，逐一
    記載於同意書內。本件被告書立「本人之股權授權於王壽錄
    先生處理」之同意書，雖非被告與自訴人間所訂立契約，但
    對於解釋當事人所立文書之真意，於探究「文書」書立者真
    意時，自應於文書之文義上及論理上，並參酌過去事實及其
    他一切情狀，以斷定其真意，而不得拘泥於文書字面，致失
    書立者真意（十九年上字五八及十九年上字四五三號民事判
    例參照）。是以，本件自被告書立系爭「同意書」最後文字
    記載：「本人之股權授權於王壽錄先生處理、立同意書人乙
    ○○、（身分證字號）Ｚ000000000、（地址）雲林縣虎尾鎮
    ○○路○段四一五號、（書立日期）八十六年一月廿四日」
    等語觀之。本件被告所書立「同意書」之相對人，顯非以「
    自訴人王壽錄」為同意書之「相對人」，而係以「其他有意
    承購被告股權之第三人」為「相對人」。查被告書立同意書
    之相對人，如係自訴人甲○○，被告儘可直接書寫標題為：
    「股權拋棄書或股權讓渡書」或乾脆不書寫任何書據即直接
    將被告南梧公司股份無償讓渡自訴人甲○○即可。被告何必
    大費周章書寫「同意書」且內容猶記載：「本人之股權授權
    於甲○○先生處理」，既係被告「授權」當然係指授權自訴
    人王壽錄，於其對外處理被告持有南梧公司股權時，讓欲承
    購被告股權之第三人查看，強調被告確已「授權」自訴人甲
    ○○來處理，俾讓第三人相信自訴人甲○○有權為被告出售
    南梧公司股權為是。意即本件被告書立系爭「同意書」，其
    目的係在於讓有意承購被告股權之第三人觀看，同時讓該第
    三人相信「被告已授權自訴人甲○○先生，代為處理被告在
    南梧公司股權」。據此被告辯稱，係因自訴人對其告以因有
    台中朋友願意以一二○萬元購買其股權，其才書立上開同意
    書，應可採信。而被告書立系爭同意書內所載：「本人乙○
    ○投資南梧實業股份有限公司股份百分之三十，於民國八十
    六年元月廿三日起願自動放棄股權」，其中「自動放棄股權
    」，被告真意應為被告不願再持有南梧公司股權，自訴人自
    被告立同意書日起，即可為被告出售被告在南梧公司股權，
    而絕非如自訴人所言，被告係無償讓渡其在南梧公司股權。
  (二)關於被告投資南梧公司與自訴人投資世外濤園餐廳情形：
  1.自訴人於另案調查時供稱：乙○○只拿出一二○萬元，我和
    弟弟開西餐廳，八十萬元僅剩五萬元，我弟弟要拿回資金，
    這些餐廳及日本料理店均是包括他的投資股權，我才以此方
    式要他放棄股權，互為投資抵銷；八十六年一月廿日或廿一
    日左右，他和吳先生南下對帳，同時餐廳應也要拆帳，拆帳
    下來結果餐廳賺了很多錢，亦都收現金，而工廠剛經營沒有
    紅利可分，他才說要退股，我在餐廳那邊也退股（詳二四四
    號自訴影印卷三至五頁、二三頁背面）；（有給付退股金？
    ）用我投資餐廳盈餘來抵退股金；當時公司是虧損，被告並
    未要求退股金，是後來餐廳有盈餘，乙○○才轉而要求退股
    金一百多萬元等語（詳本院八十八年上易字九三九號卷二二
    頁）；自訴人在另案調查時供稱：沒有其他承諾，當初乙○
    ○怕被我公司拖累；（乙○○有無說要以餐廳盈餘扣抵出資
    ？）他當初說餐廳有盈餘，他說不要分配盈餘，廿四日說的
    ，廿五日說希望我放棄他餐廳的股權，跟他互換，最後我告
    訴他，餐廳的股份我還是要擁有；（同意書的授權指何內容
    ？）他意思要我快將股東名稱換掉，沒談到股金問題，後來
    ，他不甘心投資南梧公司虧損，而其餐廳有盈餘卻要分給我
    ，我投資他餐廳的營收，他要求我不能分取，且要比照他也
    放棄南梧公司股權的方式，也要我放棄我投資他餐廳的股權
    等語（詳四五八號自訴影印卷四頁背面、五四頁）。
  2.又自訴人於原審供稱：乙○○在八十六年一月廿二日或廿三
    日，來查看南梧帳冊後，認為南梧公司有倒閉之虞，所以要
    求我幫他辦理退股等語（詳原審卷五六頁）；自訴人於上訴
    審又供稱：乙○○認為南梧公司可能經營不善，他要退股等
    語（詳上訴卷二一頁）；另於原審供稱：我有以我名義投資
    乙○○世外濤園西餐廳共八十萬元，但其中四十萬元是我弟
    弟的；乙○○投資南梧公司一九五萬元，我弟弟另投資他一
    家日本料理店六十萬元；南梧公司八十五年有賺錢，但因收
    的是長期客票，因此週轉資金不夠，當時有七百多萬元貨款
    要付，這個情形乙○○都知情；我與乙○○互有投資，被告
    投資我南梧公司，我與我弟弟合資投資被告的世外濤園餐廳
    八十萬元；八十五年九、十月間，一開始南梧公司要增資二
    百萬元，以乙○○持股百分之三十比例計算，乙○○應付六
    十萬元，但他因沒現金，所以先簽發七十五萬元支票一張給
    我，要我向銀行辦理票貼，但因他是公司股東，雖他開其太
    太名義，但銀行仍不接受，最後於八十六年一月廿一日有入
    彰化商銀北台南分行南梧公司帳戶；八十五年底我有通知他
    要增資為二五○萬元等語（詳原審卷三八、五五頁）。惟被
    告乙○○另案（一七九一號）於偵查中則供稱：（你放棄南
    梧公司股權，原先股款一五○萬元如何解決？）他口頭上說
    要幫我處理，但一直沒處理等語。
  3.綜上所述，被告既否認係無償放棄南梧公司股權，而自訴人
    對於被告退股是否係無償退股，陳述則前後矛盾，且由自訴
    人陳稱八十五年南梧公司有賺錢，只是持有長期客票而已，
    若然，則被告何以自願無償放棄股權？況當時自訴人及證人
    王傳誠亦因系爭七十五萬元支票業已兌現，渠等投資世外濤
    園公司出資額僅為五萬元（被告已返還溢收七十五萬元），
    被告卻投資南梧公司有一五○萬元，被告當無自願無償損失
    一五○萬元股權之理！則自訴人稱被告書立同意書放棄南梧
    公司股權係自願認賠無償放棄等情，即與常理有違，不足採
    信。是本件應認被告並非無償放棄南梧公司股權。又證諸被
    告並於八十六年一月三十一日、八十六年四月廿八日、八十
    六年十二月十七日三次向臺灣省政府建設廳申請南梧公司變
    更登記事項卡等情，有該廳第三科函文在卷可憑（詳一七九
    一號偵查影印卷二七至二九頁、二四四號自訴影印卷四○至
    四八頁）。益證被告對於投資對方經營南梧公司，非常在意
    本身股權，是否遭對方吞併或盈餘遭對方隱匿，更可證明被
    告書立同意書，並非無償放棄股權。因此，被告辯稱，係因
    自訴人對其告以因有台中朋友願意以一二○萬元購買其股權
    ，其才書立上開放棄股權同意書，尚難認係憑空捏造之詞。
五、被告乙○○於八十六年四月九日，以存證信函通知自訴人甲
    ○○終止出賣被告南梧公司股權事宜，有員林郵局第三八０
    號存證信函郵戳在卷足憑（詳原審卷二八三三頁），而被告
    乙○○辯稱：經查閱台灣省政府建設廳第三科函附相關資料
    後，得知自訴人在八十六年四月十日已辦理變更股東名義登
    記，有上開廳建三寅字第582469號函附南梧實業股份有限公
    司變更登記事項卡、股東名冊在卷可參，上開資料有臺灣省
    政府建設廳八七建三管字475282號函檢附南梧公司（前身南
    映實業股份有限公司）歷次股東名冊在卷足憑（詳台南地院
    二四四號自訴影印卷七至十五頁），則對被告立場而言，其
    寄發存證信函與自訴人辦理變更登記時間以觀，前者為八十
    六年四月九日，後者則發生於翌日即八十六年四月十日，而
    自訴人對股權如何處理及處理後如何交付退股金等情，始終
    未向被告告知。則以被告立場，自容有產生「自訴人係在收
    受被告存證信函後始匆忙辦理股權移轉」之合理懷疑。據此
    ，被告因而對自訴人提起上開自訴，顯係出於上開懷疑，尚
    非全然無因。依上說明，自難認被告有誣告故意。是被告提
    起此部分自訴核與誣告構成要件，顯尚屬有間，自不得對被
    告律以誣告罪。
六、被告向臺灣台南地方法院，對自訴人提起刑法第三百三十九
    條第二項詐欺得利罪及刑法第二百十四條偽造文書罪自訴。
    嗣雖經該院以八十七年自字第四五八號判決自訴人王壽錄無
    罪，經被告提起上訴，復經本院駁回上訴而告確定，有原審
    八十七年自字第四五八號判決及本院九十年上易字六七號刑
    事判決在卷可佐（詳原審卷六至十二頁）。惟觀諸原審該確
    定判決理由，自訴人王壽錄所以被判無罪，原審係以該案屬
    債務不履行民事糾紛，不得以事後不履行債務，而推認王壽
    錄有犯罪故意，此外查無積極證據足證王壽錄有自始蓄意以
    此行詐犯行，為其主要論據，並未就自訴人是否確曾告知被
    告有台中朋友有意入股等情，進行積極認定。然本件被告所
    以書立上開股權放棄同意書，並非無償放棄股權，已如前述
    。是自不得據此即逕認被告此部分指訴係憑空捏造事實，而
    有誣告故意。自訴人甲○○，雖提出臺灣省政府建設廳函示
    ，股份有限公司股份轉讓依公司法第一六五條規定，僅向公
    司辦理過戶手續為已足，不必向主管機關辦理變更，辦理過
    戶手續時，應依公司法規定辦理，有該廳八十七年七月二日
    八七建三甲字一００三一七號函在卷可稽（詳二四四號自訴
    影印卷二六至二九頁）。惟上開函示係就股份有限公司股份
    轉讓，依公司法規定僅向公司辦理過戶手續法律效果而為釋
    示，與本件被告是否成立誣告罪，尚無任何關係，併此敘明
    。
七、綜上所述，被告書立系爭同意書，係以「同意書」為標題，
    且同意書內最後記載：「本人之股權授權於王壽錄先生處理
    」由被告書立同意書之文義上及論理上觀之，並參酌被告與
    自訴人雙方過去投資事實及其他一切情狀，被告辯稱，其書
    立系爭同意書，並非無償放棄股權，應可採信。又被告係於
    八十六年四月九日寄發存信函予自訴人以終止股權變更，而
    自訴人則係在翌日始辦理股份變更登記予自訴人及其胞弟王
    傳誠。被告在自訴人未返還退股金情形下，自有理由懷疑自
    訴人係以他人欲購買股權為由，而詐騙其書立同意書並將股
    權移轉，因認自訴人犯有詐欺及使公務員登記不實犯行，而
    提起自訴，自非全然無據，並有合理懷疑。尚難僅憑被告對
    自訴人提出詐欺及偽造文書罪嫌，最後經判決無罪確定，即
    據此認被告有誣告犯意。是自訴人本件所提證據，顯不能證
    明被告先前對其所提出詐欺及偽造文書之自訴係屬虛構事實
    。此外自訴人復無法舉出其他積極證據足證被告有其所指誣
    告犯行，依上說明，應認被告誣告犯行，尚屬不能證明，自
    應為被告無罪諭知。
八、原判決以被告犯罪，尚屬不能證明，因而諭知被告無罪。本
    院經核，原判決認事用法，均無違誤。自訴人上訴意旨，仍
    執陳詞，指摘原判決不當，為無理由，應予駁回。
據上論斷，應依刑事訴訟法第三百六十八條，判決如主文。
本案經檢察官郭珍妮到庭執行職務。
中    華    民    國    97    年     9    月    18     日
                  刑事第六庭    審判長法  官  董武全
                                      法  官  沈揚仁
                                      法  官  杭起鶴
以上正本證明與原本無異。
自訴人如不服本判決，應於收受本判決後十日內向本院提出上訴
書狀。其未敘述上訴理由者並得於提起上訴後十日內向本院補提
理由書狀（均須按他造當事人之人數附繕本）「切勿逕送上級法
院」。
被告不得上訴。
                                      書記官  許美惠
中    華    民    國    97    年     9    月    18     日


司法院資訊處製作；財團法人民間司法改革基金會備份。
